行　政　法　院　判　決　　　　　　　　　　　　　八十八年度判字第三九○一號
　　原　　　告　可寧衛股份有限公司
　　代　表　人　甲○○
　　訴訟代理人　乙○○
　　被　　　告　財政部臺北市國稅局
右當事人間因營利事業所得稅事件，原告不服行政院中華民國八十七年九月十七日台
八十七訴字第四五三六二號再訴願決定，提起行政訴訟，本院判決如左︰
　　主  文
原告之訴駁回。
　　事  實
緣原告之前身台灣可寧衛股份有限公司八十三年度營利事業所得稅結算申報，關於合
於獎勵類目及標準免稅所得部分，不服被告之初查核定，申經復查結果，未准變更。
乃循序提起行政訴訟，茲摘兩造訴辯意旨於次：
原告起訴意旨略謂︰一、原處分引據法令情形：雖原告及原處分所引據之法令皆在探
討免稅所得額之計算，然財政部六十一年三月十一日台財稅字第三二一三一號函釋係
適用於「全部產品銷貨額性質為合於獎勵類目及標準而其生產設備為非全部受獎勵者
」情形，且該函釋並未就部分產品合於獎勵類目及標準之適用情形進一步探討，惟原
告之營業型態係部分產品合於獎勵類目及標準者，生產設備非全部受獎勵者，為便於
區分，謹將其法令適用情形，圖示如下。
(1)原告之業務型態：
  業務收入分析
  原告全部生產設備使用
    暨受獎勵情形
　原告免稅所得額計算示意圖
　原告多氯聯苯清理之過程圖示，請詳附件六。
　原告計算八十三年度合於獎勵類目及標準免稅所得額之相關資料彙總請詳附件五
(2)原處分引用之函釋所適用之業務型態
  業務收入
  全部生產設備
  免稅所得額示意圖
二、引用法令適用情形不同致原告免稅所得額遭雙重稀釋：原處分引據法令適用情形
不同致對非受獎勵生產設備範圍界定不同，並請參考前揭所述原告之業務型態簡圖。
再訴願決定所述理由足資證明原處分誤認原告為僅係生產免稅產品的業務型態。由於
上述之疏誤致原處分於計算免稅設備比率時誤認受獎勵生產設備加非受獎勵生產設備
等於全部生產設備，而非僅生產免稅業務收入多氯聯苯之全部生產設備導致於計算公
式步驟一計算合於獎勵免稅產品銷貨額時因免稅設備比率遽減而遭嚴重稀釋，並進而
於步驟二時影響免稅所得額之計算，即雙重稀釋免稅所得額，特別是原告免稅產品業
務收入多氯聯苯的清除需生產設備及現場作業續後除污雙重成本投入，較之其他非免
稅產品業務收入僅偏重原始成本較高之大型垃圾車等相關生產設備截然不同，若不細
察法令並探究原告的業務型態，一意堅持受獎勵生產設備與非受勵生產設備之成本
應為全部生產設備之成本計算免稅生產設備比率，此無異抹除獎勵經營廢棄物清除業
申請免徵營利事業所得稅之立法原意，免稅所得應為生產免稅業務銷貨收入與相關生
產設備同向等比例計得，而非拘泥於不適合之業務型態下所稱全部生產設備而稀釋了
免稅生產設備比例以求得免稅所得。如此一來顯然嚴重扭曲該函釋「部分產品合於獎
勵類目及標準者，生產設備非全部受獎勵者」之情況下，免稅所得稅計算公式分兩步
驟計算之邏輯。茲再要述如下：１、原公式第一步驟之要義在於計算合於獎勵免稅產
品業務收入金額，故分母「受獎勵生產設備與非受獎勵生產設備之成本金額」應係指
生產「免稅產品業務收入」之「全部生產設備成本金額」，斷非如原處分機關所稱生
產「免稅及非免稅產品業務收入」之「全部生產設備成本金額」。若果如原處分機關
所持理由，則原告有關免稅所得額之計算收入，再經由原公式之第二步驟演算，將淪
於重複稀釋之結果。２、原公式第二步驟之要義在於透過「合於獎勵免稅產品業務收
入」與「全部產品業務收入淨額」之比例的求算，計算合於獎勵類目及標準之免稅所
得額。惟原處分未體察原公式二步驟演算邏輯之意涵，而拘泥「全部生產設備成本金
額」乃指生產「免稅及非免稅產品業務收入」之「全部生產設備成本金額」；原訴願
決定更未體察原告所陳理由而指原告「後執前詞顯係誤解」，其影響原告之權益至鉅
。三、事實真象應究完整，俾顧全納稅義務人應有之權益，據前揭所述有關原告之營
業型態，並參酌再訴願決定理由所述，原處分顯係對原告營業型態有所誤解。原告就
其業務上，原告對生產合於獎勵免稅之產品，有獨立之生產設備，並可與生產非免稅
產品之生產設備明確區分其用途，若細察其設備性質及業務型態，應可避免誤認免稅
設備比例分母為（受獎勵生產設備＋非受獎勵生產設備）等於生產設備。原告係屬環
境服務業，並為台灣省首家取得甲級清除多氯聯苯執照業者，多氯聯苯之清除係屬高
技術，現場高危險及廢棄物高度污染性之特性，其清除設備及其工具簡述如下(1)鋼桶
、鋼箱等(2)堆高機及清運車輛(3)防護衣、套頭連身工作服、呼吸裝置、防毒面具等(4)
包裝及裝箱工具(5)緊急事故處理設備，該設備與其他一般業務收入如一般廢棄物清理
所需工具如垃圾車及低危險特性並無共同及共通性，即其生產設備除配合現場的特殊
作業外，更重現場作業人員安全設備，另其多氯聯苯清理後之現場除污等續後工作
與相關成本為其他非免稅產品業務所沒有，為此項免稅產品業務之獨特性，另多氯聯
苯之現場作業情形，並請參考附件六所示。除上述生產設備於不同的業務型態無共同
性外，原告對其全部生產設備並能明確區分其用途，且有害事業廢棄物清運車輛並向
台北市政府環境保護局登記有案。就考慮各項生產設備之功能性及業務清理現場之地
緣性及清理期間之工期，其生產設備並無機動共用性，原處分顯係失當。另原告於八
十五年十一月二十八日所呈更正申請書中，明請求更正原告原申報免稅所得由一○
、九七六、七一五元，更正為一四、八○○、五○九元，惟原處分機關前述核定似未
參酌該更正申請書，有欠完整，故仍懇請鈞院於本次審理過程中，一併參酌辦理。被
告於核定時對所依據之財政部函令顯有誤解，請鈞院撤銷原處分，又因本案及事證
暨相關計算，內容至為繁雜，懇請鈞院於審理過程中，允許原告代理人到場陳述等語
。
被告答辯意旨略謂︰原告以計算免稅所得應依財政部七十七年五月十八日台財稅字第
七七○六五六一五一號函釋之公式計算，被告依據財政部六十一年三月十一日台財稅
字第三二一三一號令、六十二年一月十一日台財稅字第三○二三○號令及六十二年五
月七日台財稅字第三三二九七號函釋核算免稅生產設備比率及免稅所得，自有疏誤云
云，申經復查結果，以原告依據財政部台財稅字第七七○六五六一五一號函釋意旨計
算免稅所得時，其計算公式受勵生產設備與非受獎勵生產設備之成本金額為四、四
六七、二五七元，僅為生產免稅產品之生產設備成本金額，惟核算免稅所得額，其免
稅生產設備比率應依據財政部六十一年三月十一日台財稅字第三二一三一號令、六十
二年一月十一日台財稅字第三○二三○號令及六十二年五月七日台財稅字第三三二九
七號令之規定，其計算公式中受獎勵生產設備與非受獎勵生產設備之成本金額應為全
部生產設備之成本金額（取得生產設備不滿一年者，其成本按取得後使用月份佔全年
比例計算），原核定據以核算免稅生產設備比率為百分之十六‧四九及免稅所得為二
、五○九、○六二元，並無不合。原告雖稱被告於「調整之法令依據及理由說明書」
及復查決定中就受獎勵與不受勵生產設備成本金額為二二、○○五、三八七元未列
明其來源云云，惟按原核定係依據財產目錄核算受勵與非受獎勵生產設備成本金額
為二六、三五○、六一六元（四、三四五、二二九元加二二、○○五、三八七元，本
年度中途購進部分，以取得月份佔全年比例計算），業經復查決定明，原告復執前
詞爭執，實無理由。三、至訴稱原核定未參酌原告更正申請書乙節，被告原核定已參
酌原告更正申請書並詳為查核，而計算免稅所得額並無違誤，所訴不足採據等語。
　　理  由
按「合於第三條勵類目及標準新投資創立之生產事業，得就左列獎勵擇一適用。但
擇定後不得變更。一自其產品開始銷售之日或開始提供勞務之日起，連續五年內免徵
營利事業所得稅。」為當時獎勵投資條例第六條第一項第一款前段所明定。又新投資
創立五年免稅，其部分產品合於獎勵類目及標準，生產設備非全部勵者，其免稅所
得之計算公式為：１、免稅產品銷售（業務）收入淨額乘以受獎勵生產設備之生產能
力（或成本金額）除以受獎勵生產設備與非受獎勵生產設備之生產能力（或成本金額
），等於合於獎勵免稅產品銷貨（業務）收入金額。２、全部所得額減各項免計所得
額減（非營業收入減非營業損失）乘以合於獎勵免稅產品銷貨（業務）收入金額除以
全部產品銷貨（業務）收入淨額，等於免稅所得額。核准免稅後再購或租、借、生產
設備，能增加產量，未經事業主管機關核准者，應按受獎勵部分生產設備之生產能力
與全部生產設備之生產能力比例計算，其是否增加產量，應檢具事業主管機關之證明
。生產設備之生產能力，以經事業主管機關審核出具證明作為計算之依據，無法適用
生產能力計算者，應准改按該項生產設備與原有設備之成本金額比例，為計算之基礎
。惟整套或獨立生產之設備，仍應按生產能力比例計算；取得生產設備服務不滿一年
者，其成本按取後使用月份佔全年月份比例計算，亦經財政部七十七年五月十八日台
財稅字第七七○六五六一五一號函釋在案。本件原告八十三年度營利事業所得稅結算
申報，關於合於獎勵類目及標準免稅所得，列報新台幣（下同）一四、八○○、五○
九元，被告初查，以原告新投資創立經營廢棄物業務，經財政部以其符合當時獎勵投
資條例第六條第一項第一款、第十四條之規定准自其設備於八十年十月三十日開始提
供勞務之日起連續五年免稅，乃予以核算其免稅生產設備比率為百分之十六‧四九，
核定本期免稅所得為二、五○九、○六二元，原告不服，申經復查結果，未准變更，
訴稱：被告依財政部前揭函釋意旨核算免稅生產設備及免稅所得，亦就受勵與不受
獎勵生產設備成本金額為二二、○○五、三八七元未列明其來源，被告亦未參酌原告
更正申請書，詳加查核，自屬違誤等語。惟查，核算免稅所得額，其免稅生產設備比
率應依據財政部六十一年三月十一日台財稅字第三二一三一號令、六十二年一月十一
日台財稅字第三○二三○號令及六十二年五月七日台財稅字第三三二九七號函令之規
定，其計算公式中受獎勵生產設備與非受獎勵生產設備之成本金額應為全部生產設備
之成本金額。又原核定係依據財產目錄核算受獎勵與非受獎勵生產設備成本金額為二
六、三五○、六一六元（四、三四五、二二九加二二、○○五、三八七元，本年度中
途購進部分，以取得月份佔全年比例計算），原告謂受獎勵與不受勵生產設備成本
二二、○○五、三八七元未列明其來源云云，自非可取。又本件原核定已參酌原告更
正申請書予以查核，原告謂被告漏未依其更正申請書詳核，不無誤會。末查，非受獎
勵部分之生產設備，是否能增加產量，原告並未提出相關證明供核，原告於本院所提
出之生產免稅業務收入之全部生產設備清單及原告多氯聯苯清理之過程圖示，尚不能
據為其有利之認定，從而被告依財政部前揭核示計算方式，核定其免稅所得額二、五
○九、○六二元，核無違誤。一再訴願決定遞予維持，俱屬妥適，原告仍據前揭理由
爭訟，其訴為無理由，應予駁回。本件待證事實已臻明確，原告請求到場陳述，並非
必要，併此明。
據上論結，本件原告之訴為無理由，爰依行政訴訟法第二十六條後段，判決如主文。
中    華    民    國     八十八      年     十一     月      十九       日
                    行 政 法 院 第 四 庭
                                審 判 長 評  事      葉  振  權
                                         評  事      姜  仁  脩
                                         評  事      吳  錦  龍
                                         評  事      吳  明  鴻
                                         評  事      尤  三  謀
右  正  本  證  明  與  原  本  無  異
                                         法院書記官  張  惠  美
中    華    民    國     八十八      年     十一     月     二十二      日
